【裁判字號】    99,交易,665
【裁判日期】    991129
【裁判案由】    過失傷害
【裁判全文】
臺灣臺北地方法院刑事判決             99年度交易字第665號
公  訴  人  臺灣臺北地方法院檢察署檢察官
被      告  李達璋
上列被告過失傷害案件，經檢察官提起公訴（99年度偵字第
17659 號），本院判決如下：
    主  文
李達璋因過失傷害人，處拘役拾日，如易科罰金，以新臺幣壹
仟元折算壹日。
    事  實
一、李達璋於民國99年5月31日上午7時20分許，駕駛車牌號碼：
    5676－RF號自小客車，沿臺北市中正區○○○路由南往北方
    向行駛，行經該中山南路與青島東路口時，本應注意車輛行
    駛時之車前狀況，隨時採取必要之安全措施，而依當時天氣
    晴朗、視距良好、道路乾燥，並無不能注意之情事，李達璋
    竟疏未注意車前狀況並保持兩車安全間距，追撞同方向在前
    由蔡先朕所騎乘車牌號碼：866 ─EQB 號重型機車尾部，以
    致蔡先朕人車倒地，因此受有右側第五蟅骨開放性骨折等傷
    害。李達璋肇事後在未被有偵查犯罪職務之公務員發覺前，
    留在現場向前往處理之警員承認為肇事人，自首上情，接受
    裁判。
二、案經蔡先朕訴由臺北市政府警察局中正第一分局移送臺灣臺
    北地方法院檢察署檢察官偵查起訴。
    理  由
壹、證據能力：
    按被告以外之人於審判外之言詞或書面陳述，除法律有規定
    者外，不得作為證據。又被告以外之人於審判外之陳述，雖
    不符前4 條之規定，而經當事人於審判程序同意作為證據，
    法院審酌該言詞陳述或書面陳述作成時之情況，認為適當者
    ，亦得為證據。當事人、代理人或辯護人於法院調查證據時
    ，知有第159 條第1 項不得為證據之情形，而未於言詞辯論
    終結前聲明異議者，視為有前項同意，刑事訴訟法159 條第
    1 項、第159 條之5 分別定有明文。查證人即告訴人蔡先朕
    於警詢中所為之陳述，固係審判外之陳述而屬傳聞證據，惟
    檢察官、被告李達璋就上開審判外之陳述，於本院審理中，
    並不爭執證據能力，復未曾於言詞辯論終結前聲明異議，而
    本院審酌該等證人陳述作成時之情況，並無違法取證及證明
    力過低之瑕疵，亦認以之作為證據為適當，依前揭規定說明
    ，自得為證據。
貳、實體方面：
一、上開犯罪事實，業據被告於本院審理中坦承不諱（見本院99
    年10月11日準備程序筆錄第2 頁、本院99年11月15日審判筆
    錄第5 頁），核與證人於警詢中指述情節相符（見99年度偵
    字第17659 號偵查卷第6 頁至第7 頁），並有國立臺灣大學
    醫學院附設醫院診斷證明書1 份、現場照片影本6 張、道路
    交通事故調查報告表、道路交通事故現場圖1 份及道路交通
    事故補充資料表1 份在卷可稽，足徵被告前開自白與事實相
    符，堪予採信。
二、按駕駛人應注意車前狀況，並隨時採取必要之安全措施，此
    為道路交通安全規則第94條第3 項規定甚明。本件被告駕駛
    車輛沿臺北市中正區○○○路由南往北方向行駛，行經該路
    段中山南路與青島東路口之際，自應注意上開規定，注意車
    前狀況，而依當時天氣晴朗、視距良好、道路乾燥，復無不
    能注意上開規定之情事，有上開調查報告表在卷可參，被告
    並無不能注意之情，其竟疏未注意車前狀況，以致不慎由後
    撞擊前方之證人蔡先朕所騎乘機車，並造成證人蔡先朕受傷
    ，被告駕駛車輛之行為有過失，甚為明確。雖公訴意旨又認
    被告尚有轉彎車未讓直行車先行之過失云云，然本案案發時
    被告所駕駛車輛是行駛在證人蔡先朕所騎乘重型機車之後，
    且是因被告誤認證人蔡先朕所騎乘之機車會通過該路口，被
    告乃繼續往前駕車，以致疏未注意車前狀況，不慎由後撞擊
    前方之證人所騎乘機車，已經被告於警詢中供述明確在卷（
    同前偵查卷第2 頁、第28頁），是此實難認被告另有轉彎車
    未讓直行車先行之違規，公訴意旨容有誤會。從而，本件罪
    證明確，被告過失犯行洵堪認定。
三、核被告所為係犯刑法第284 條第1 項前段之過失傷害罪。又
    被告於本院審理中已供稱：當時現場證人蔡先朕有受傷，伊
    將證人蔡先朕送到醫院，伊再打110 報案，然後警察才到台
    大醫院急診室詢問現場狀況。警察詢問伊和證人蔡先朕的狀
    況，伊打電話報警時，警察好像有問伊的資料，電話中警察
    先詢問一下，伊告訴警察伊跟證人蔡先朕發生車禍，現在已
    經到醫院，警察有問伊的名字，伊有告訴警察，警察到醫院
    的櫃台時，因為櫃台有抄伊等的資料，警察知道資料後，就
    來急診室詢問，伊告訴警察伊跟證人蔡先朕在中山南路發生
    車禍等語（見99年11月15日審理筆錄第4 頁、第5 頁），顯
    見被告於車禍發生後，在未被有偵查犯罪職務之公務員發覺
    前，已經打電話報警處理，並承認為肇事人，接受裁判，是
    其係對於未發覺之犯罪自首而受裁判，應依刑法第62條前段
    之規定減輕其刑。爰審酌被告犯罪後已坦承犯行、素行、過
    失程度及證人蔡先朕所受傷勢，佐以被告於本院審理中陳明
    願以新臺幣300,000 元與證人蔡先朕和解（見本院99年11月
    15日審判筆錄第6 頁），嗣因2 人賠償金額差距甚大而無法
    達成和解等一切情狀，量處如主文所示之刑，並諭知易科罰
    金之折算標準。
據上論斷，應依刑事訴訟法第299 條第1 項前段，刑法第284 條
第2 項前段、第62條、第41條第1 項前段，刑法施行法第1 條之
1 ，判決如主文。
本案經檢察官徐仕瑋到庭執行職務
中    華    民    國    99    年    11    月    29    日
                          臺灣臺北地方法院刑事第十七庭
                                     法  官   賴淑美
上正本證明與原本無異。
如不服本判決，應於判決送達後10日內向本院提出上訴狀 (應附
繕本)， 上訴於臺灣高等法院。
                                     書記官   許翠燕
中    華    民    國    99    年    12    月    2     日
附錄本案論罪科刑法條全文：
刑法第284條：
因過失傷害人者，處六月以下有期徒刑、拘役或五百元以下罰金
，致重傷者，處一年以下有期徒刑、拘役或五百元以下罰金。
從事業務之人，因業務上之過失傷害人者，處一年以下有期徒刑
、拘役或一千元以下罰金，致重傷者，處三年以下有期徒刑、拘
役或二千元以下罰金。

司法院資訊處製作；財團法人民間司法改革基金會備份。
